【裁判字號】    90,台上,7969
【裁判日期】    901227
【裁判案由】    走私
【裁判全文】
最高法院刑事判決                                九十年度台上字第七九六九號
    上  訴  人  甲○○
右上訴人因走私案件，不服台灣高等法院高雄分院中華民國九十年十月二十四日第二
審更審判決（九十年度上更(一)字第三四七號，起訴案號：台灣高雄地方法院檢察署八
十九年度偵字第一一七四九號），提起上訴，本院判決如左：
    主  文
原判決撤銷，發回台灣高等法院高雄分院。
    理  由
本件原判決認定上訴人甲○○明知扣案之洋菸（如原判決附表編號一至四號所示）係
私運進口未貼有專賣憑證之未稅洋菸，另「ＭＩＬＤＳＥＶＥＮ」牌洋菸（如原判決
附表編號五所示）係使用近似於傑太日煙國際股份有限公司正式進口「ＭＩＬＤＳＥ
ＶＥＮ」商標圖樣之仿冒品，竟基於意圖販賣未貼專賣憑證菸類及銷售私運管制進口
走私物品之概括犯意，自民國八十九年五月九日起在國道中山高速公路新市○○道附
近，向綽號「阿國」之成年男子，連續多次以不分廠牌每箱新台幣（下同）八千元之
價格，每次購入一百五十箱私運進口逾公告數額未貼專賣憑證之洋菸，其每次所購洋
煙總額，依海關照緝獲時之完稅價格計算，已達一百四十萬七千一百四十四元，並駕
駛其租用之營業小貨車，將上開分次購得之洋菸連續運送至其所租用之高雄縣阿蓮鄉
○○路十六巷四十六號旁鐵皮倉庫藏匿，擬伺機販售予不特定人圖利。嗣於同年月二
十三日上午十時許，在上址之鐵皮屋倉庫內，基於銷售走私洋菸之犯意，與明知為未
稅洋菸仍前來購買之林欣男及王冠堯，已同時（無先後之分）談妥王冠堯以每箱一萬
元之價格，向上訴人購買而販入五十箱ＭＩＬＤＳＥＶＥＮ、林欣男亦以每箱一萬元
之價格，向上訴人購買而販入五十箱ＤＡＶＩＤＯＦＦ之未稅洋菸，並已分別裝入上
訴人所租用之２Ｔ－八二六號及Ｊ九－六三一號營業小貨車內，於尚未駛離之際，為
警當場查獲等情。因而撤銷第一審關於上訴人部分之判決，改判論處上訴人連續銷售
私運管制物品進口逾公告數額之走私物品罪刑，固非無見。
惟查：(一)、科刑判決書記載之犯罪事實，為論罪科刑適用法律之基礎，故凡於適用法
令有關之事項，必須詳加認定明確記載，然後於理由內明犯罪事實所憑之證據及其
認定之理由，使事實與理由互相一致，方為合法。懲治走私條例第三條規定之運送、
銷售或藏匿走私物品罪，係以所運送、銷售或藏匿者屬於該條例第二條第一項之走私
物品為要件。其犯罪是否成立，以所運送、銷售或藏匿者是否為該條例第二條第一項
之走私物品為斷，與販入、運送、藏匿或查獲時之數額無關。而洋菸依據行政院訂頒
「懲治走私條例公告管制物品項目及其數額」丙項所示，必須「一次私運進口」，且
其完稅價格超過十萬元者，始合於該項公告所稱之「管制進口物品」。原判決事實欄
雖記載上訴人連續多次向綽號「阿國」之成年男子購買私運進口逾公告數額未貼專賣
憑證之未稅洋菸，每次購入一百五十箱，其每次總額依海關緝獲時之完稅價格計算，
已達一百四十萬七千一百四十四元等情。但對於上開洋菸是否為綽號「阿國」之男子
「一次私運進口」逾公告數額之管制品，並未於事實欄詳予認定記載，復未於理由內
說明其所憑之依據及認定之理由，徒以查獲時其完稅價額已逾十萬元，遽認係走私物
品，難認適法。(二)、刑罰上所謂販賣，固不以販入之後復行賣出為必要，祇要以營利
為目的，有購入或賣出，二者其一之行為，販賣犯罪即為完成，然必於法律明文規定
處罰販賣者，始有其適用。懲治走私條例第三條第一項銷售走私物品罪，條文既規定
為銷售，即指「推銷售賣」而言，必係買入復行賣出，始克謂之，自不宜擴張解釋為
與販賣同義（本院七十九年度第二次刑事庭會議決議(一)參照）。原判決認上訴人基於
銷售私運管制進口走私物品之概括犯意，主文亦諭知連續銷售私運管制物品進口逾公
告數額之走私物品罪，惟事實欄卻又記載上訴人係同時（無先後之分）與林欣男、王
冠堯談妥以每箱一萬元價格，各購買五十箱走私洋菸，理由中復論述上訴人係同時（
無先後之分）銷售未稅洋菸予林欣男及王冠堯（見原判決第七頁末行至次頁首行），
即認上訴人僅有一次銷售予林欣男、王冠堯之行為。其事實之認定及理由之論述，顯
屬不相適合，自有判決理由矛盾之違法。上訴意旨指摘原判決不當，非無理由，應認
仍有發回更審之原因。
據上論結，應依刑事訴訟法第三百九十七條、第四百零一條，判決如主文。
中      華      民      國     九十     年     十二     月    二十七    日
                              最高法院刑事第十庭
                                  審判長法官  陳  炳  煌
                                        法官  陳  正  庸
                                        法官  韓  金  秀
                                        法官  吳  信  銘
                                        法官  徐  文  亮
      右正本證明與原本無異
                                              書  記  官
中      華      民      國    九十一    年      一      月      三      日


司法院資訊處製作；財團法人民間司法改革基金會備份。
